臺灣高雄地方法院刑事判決　　　　　　　94年度訴字第1408號
公　訴　人　臺灣高雄地方法院檢察署檢察官
被　　　告　乙○○　男　31歲.
上列被告因違反毒品危害防制條例案件，經檢察官提起公訴（94
年度毒偵字第2683號）及移送併辦（94年度毒偵字第4034號），
而經本院合議庭裁定改由受命法官依簡式審判程序審理，本院判
決如下：
    主  文
乙○○連續施用第一級毒品，處有期徒刑拾月。扣案之第一級毒
品海洛因壹包（淨重零點零柒公克）沒收銷燬之。
    事  實
一、乙○○前於民國88年間因施用毒品案件，經本院裁定送觀察
    、勒戒後，認有繼續施用毒品之傾向，再經本院以88年度毒
    聲字第232 號裁定送強制戒治，嗣經裁定停止戒治付保護管
    束，已於89年1 月22日保護管束期滿而執行完畢。復於上開
    強制戒治執行完畢後之5 年內，因施用第一級毒品案件，經
    本院於93年11月30日以93年度訴字第1774號判處有期徒刑7
    月確定。詎仍不知悔改，又基於施用第一級毒品海洛因之概
    括犯意，自94年2 月15日起至同年3 月25日止，在高雄縣橋
    頭鄉○市鎮○○道路旁，以將海洛因置於針筒內注射之方式
    ，連續施用海洛因多次，嗣先後於(一)同年3 月9 日15時50分
    許，在高雄縣橋頭鄉○○村○○路為警查獲，並扣得海洛因
    1 包（淨重0.07公克）。(二)同年3 月25日14時許，在高雄市
    楠梓區○○路686 號旁之公園人行道上查獲。
二、案經高雄縣政府警察局岡山分局報告臺灣高雄地方法院檢察
    署檢察官偵查起訴及高雄市政府警察局楠梓分局報告臺灣高
    雄地方法院檢察署檢察官移送併辦。
    理  由
一、上開時地連續施用第一級毒品海洛因多次之犯行，業據被告
    於本院審理時坦承不諱，而被告為警查獲後，經採尿送驗之
    結果，均呈嗎啡之陽性反應，又扣案之白色粉末1 包，經送
    驗後亦確定為第一級毒品海洛因（淨重0.07公克），此分別
    有高雄縣政府警察局岡山分局橋頭分駐所偵辦毒品案件嫌疑
    犯尿液採證對照表、臺灣檢驗科技股份有限公司94年3 月28
    日濫用藥物尿液檢驗報告、濫用藥物尿液檢體監管紀錄表、
    高雄市立凱旋醫院94年4 月4 日濫用藥物尿液檢驗報告及法
    務部調查局94年5 月25日調科壹字第220020054 號鑑定通知
    書各1 紙附卷可稽，足見被告之自白與事實相符，堪予採信
    。從而，被告確有於前揭時地連續施用海洛因多次之犯行，
    洵堪認定，本件事證明確，應依法論科。
二、按被告有觸犯刑事法律之行為者，應由檢察官偵查、起訴，
    並由法院審理、判決，此為刑事訴訟之基本原則，惟毒品危
    害防制條例第20條規定被告初犯施用第一、二級毒品罪者，
    應先經觀察、勒戒或強制戒治之程序，嗣觀察、勒戒或強制
    戒治執行完畢後，則由檢察官作成不起訴處分，而非提起公
    訴，顯為前揭原則之例外規定，是如被告之犯行與上開例外
    規定之要件不符，自應回歸前揭原則而由檢察官偵查、起訴
    ，並由法院審理、判決。又毒品危害防制條例第20條第3 項
    固規定被告於觀察、勒戒或強制戒治執行完畢釋放後，5 年
    後再犯第10條之罪者，應再由檢察官聲請觀察、勒戒或強制
    戒治等語，惟觀諸該條立法理由謂：「觀察、勒戒或強制戒
    治後5 年後再犯者，顯見前所實施之觀察、勒戒或強制戒治
    已足以遮斷其施用毒品之癮，為期自新及協助其斷除毒癮，
    對此5 年後再犯者爰明定仍適用初犯之規定，先經觀察勒戒
    、強制戒治之程序。」等語，足見該項規定所謂之「5 年後
    再犯第10條之罪」，應係指被告於觀察、勒戒或強制戒治執
    行完畢釋放後，5 年間均未再施用第一、二級毒品，而於5
    年後始首度觸犯同條例第10條之罪者而言，否則即難認被告
    已因觀察、勒戒或強制戒治而遮斷其施用毒品之癮，符合該
    項為期被告自新並協助斷除毒癮而適用初犯規定處理之立法
    目的。本件被告前於88年間因施用毒品案件，經本院裁定送
    觀察、勒戒後，認有繼續施用毒品之傾向，再經本院以88年
    度毒聲字第232 號裁定送強制戒治，嗣經裁定停止戒治付保
    護管束，已於89年1 月22日保護管束期滿而執行完畢，嗣被
    告於上開強制戒治執行完畢後5 年內，復因施用第一級毒品
    案件，經本院於93年11月30日以93年度訴字第1774號判處有
    期徒刑7 月確定，此有臺灣高等法院被告前案紀錄表1 份在
    卷可稽，是被告雖於上開強制戒治執行完畢後，迄本案施用
    第一級毒品海洛因之犯行已逾5 年，然其於強制戒治執行完
    畢後之5 年內，既曾另犯施用第一級毒品罪，揆諸前揭說明
    意旨，應認被告本案之犯行與毒品危害防制條例第20條第3
    項規定之要件不符，自無庸先經觀察、勒戒或強制戒治之程
    序，而應逕由檢察官偵查、起訴，並由本院審理、判決之。
三、核被告所為，係犯毒品危害防制條例第10條第1 項之施用第
    一級毒品罪。被告為施用而持有第一級毒品海洛因，其持有
    之低度行為應為施用之高度行為所吸收，不另論罪。其先後
    施用海洛因多次之犯行，時間緊接，手法相同，觸犯構成要
    件相同之罪名，顯係基於概括犯意反覆為之，應依連續犯之
    規定，論以一罪，並加重其刑。公訴人雖僅起訴被告自94年
    2 月15日起（起訴書誤繕為93年間不詳之日）至94年3 月6
    日止之犯行，然被告之其餘犯行與前揭經起訴並由本院論罪
    科刑之部分有連續犯之裁判上一罪關係，已如前述，依審判
    不可分原則，其餘犯行亦應為起訴效力所及，本院自應併予
    審理，附此敘明。爰審酌被告施用毒品性質上屬對自我身心
    健康之戕害行為，對社會所造成之損害並非直接、巨大，且
    犯後坦承犯行，態度良好，惟其屢經國家之治療及偵審程序
    ，仍未能根絕毒癮，足見其不思悔悟等一切情狀，量處如主
    文所示之刑，以資懲儆。末查，扣案之海洛因1 包（淨重0.
    07公克）為毒品危害防制條例第2 條第2 項第1 款所示之第
    一級毒品，應依同條例第18條第1 項前段之規定，宣告沒收
    銷燬之。
據上論斷，應依刑事訴訟法第273 條之1 第1 項、第299 條第1
項前段，毒品危害防制條例第10條第1 項、第18條第1 項前段，
刑法第11條、第56條，判決如主文。
本案經檢察官甲○○到庭執行職務。
中　　華　　民　　國　　94　　年　　7 　　月　　15　　日
                  刑事第十一庭  法　官  鄭詠仁
以上正本證明與原本無異。
如不服本判決，應於判決送達後10日內，向本院提出上訴狀。
                                書記官  蔡妮君
中　　華　　民　　國　　94　　年　　7 　　月　　15　　日
附錄法條：
毒品危害防制條例第10條
施用第一級毒品者，處6 月以上5 年以下有期徒刑。
施用第二級毒品者，處3 年以下有期徒刑。
